最高法院民事裁定　　　　　　　　　　　　　　　　九十一年度台上字第七○三號
　　上　訴　人　甲○○
　　訴訟代理人　張振興律師
　　被 上訴 人　協興隆工程股份有限公司
　　法定代理人　林昭君
右當事人間請求返還不當得利事件，上訴人對於中華民國九十一年一月八日台灣高等
法院再審判決（九十年度再易字第三九號），提起上訴，本院裁定如左：
    主  文
上訴駁回。
第三審訴訟費用由上訴人負擔。
    理  由
按對於第二審判決上訴，非以其違背法令為理由，不得為之。又提起上訴，上訴狀內
應記載上訴理由，表明原判決所違背之法令及其具體內容，暨依訴訟資料合於該違背
法令之具體事實。民事訴訟法第四百六十七條、第四百七十條第二項定有明文。而依
同法第四百六十八條規定，判決不適用法規或適用法規不當者，為違背法令；依同法
第四百六十九條規定，判決有該條所列各款情形之一者，為當然違背法令。是當事人
提起上訴，如依民事訴訟法第四百六十八條規定，以第二審判決有不適用法規或適用
法規不當為理由時，其上訴狀或理由書應表明該判決所違背之法令條項，或有關判例
、解釋字號，或成文法以外之習慣或法理等及其具體內容，暨係依何訴訟資料合於該
違背法令之具體事實；如以民事訴訟法第四百六十九條所列各款情形為理由時，其上
訴狀或理由書應表明該判決有合於各該條款之具體內容，及係依何訴訟資料合於該違
背法令之具體事實。上訴狀或理由書如未依上述方法表明，或其所表明者，顯與上開
法條規定不相合時，即難認為已合法表明上訴理由，其上訴自非合法。本件上訴人對
第二審判決提起上訴，係以：原判決之判斷意見，有違經驗法則，亦有理由矛盾云云
，為其論據。惟就原審駁回其再審之訴所論斷：上訴人於前訴訟程序上訴最高法院時
，已主張被上訴人所提八十七、八十八年之帳冊乃屬私文書，其於該程序之原第二審
曾就帳冊之形式及實質真正加以爭執云云，依民事訴訟法第四百九十六條第一項但書
規定，上訴人即不得以再審之訴對之聲明不服。又原確定判決（原法院八十八年度上
易字第一七九號）依兩造會算製作之帳目明細表為調查之心證取捨證據所認定之事實
，縱有錯誤，依最高法院六十三年台上字第八八０號判例意旨，究與適用法規錯誤有
間，尚難執此據以提起再審之訴。另上訴人所舉之所謂新證據即被上訴人交與基隆市
政府之發票及台灣基隆地方法院之執行命令等件，其於前訴訟程序之第二審即已知有
此證物存在，核與同法第四百九十六條第一項第十三款所定發現新證據之情形不同，
況縱經斟酌上開證物，於判決結果亦不生影響等情，均未指摘其有何違背法令及其具
體內容，難認其已合法表明上訴理由。依首揭說明，應認其上訴為不合法。
據上論結，本件上訴為不合法。依民事訴訟法第四百八十一條、第四百四十四條第一
項、第九十五條、第七十八條，裁定如主文。
中      華      民      國    九十一    年      四      月     十八     日
                              最高法院民事第七庭
                                  審判長法官  蘇  茂  秋
                                        法官  徐  璧  湖
                                        法官  朱  建  男
                                        法官  曾  煌  圳
                                        法官  沈  方  維
      右正本證明與原本無異
                                              書  記  官
中      華      民      國    九十一    年      四      月     三十     日
